---
title: "BIO476 - PROJECT 2024"
author: '@csd3927/ @csd4748'
date: "05-06-2024"
output:
  html_notebook: default
  pdf_document: default
---

------------------------------------------------------------------------

# Τeam

#### Γιώργος Γεραμούτσος, csd3927

#### Θεοδώρα Συμεωνίδου, csd4748

------------------------------------------------------------------------

## Github Link : [BIO476_PROJECT](https://github.com/geoge31/BIO476_Project.git)

------------------------------------------------------------------------

# Project

<br>

### Libraries

```{r}
library(limma)
library(matrixStats)
library(ggplot2)
library(tidyr)
```

```{r}
pr_List = list()
```

------------------------------------------------------------------------

<br>

#### 1. Κατεβάστε το dataset και φορτώστε το στην R

```{r}
gds_6010 = readLines("GDS6010.soft")
gds_6010_cleaned = gds_6010[!grepl("[!^#]",gds_6010)]
writeLines(gds_6010_cleaned,"GDS6010.soft")

samples = read.table("GDS6010.soft", sep = "\t", header=T, na.strings="null")

samples = samples[ , 3:ncol(samples)]

pr_List[[1]] = "Samples"
pr_List[[2]] = samples

print(pr_List)
```

------------------------------------------------------------------------

<br>

#### 2. Χρησιμοποιήστε μόνο τα δείγματα που αντιστοιχούν στις 6 και στις 24 ώρες και χρησιμοποιήστε αυτές τις κατηγορίες ώς παράγοντα (factor) με 2 levels: 6 και 24. 

```{r}
pr_List = NULL

exps = samples[ , c(1:6, 13:18)]

time_points = c(rep(6,6), rep(24,6))
time_factor = factor(time_points, levels=c(6,24))

infection_status = factor(rep(rep(c("infection","control"), each=3),2))
infection_factor = factor(infection_status, levels = c("infection", "control"))

pr_List[[1]] = "Time Factor"
pr_List[[2]] = time_factor
pr_List[[3]] = "Infection Factor"
pr_List[[4]] = infection_factor

print(pr_List)
```

<br>

#### 3. Βρείτε ποια γονίδια διαφοροποιούνται μεταξύ των 6 και 24 ωρών παίρνοντας υπόψιν και τον παράγοντα infection (γραμμικά μοντέλα με 2 παράγοντες με αλληλεπίδραση). 

```{r}
pr_List = NULL

design = model.matrix(~ 0 + time_factor * infection_factor)
colnames(design) = c("time_6", "time_24", "infection_control", "time_24Xinfection_control")
# design

pr_List[[1]] = "Design"
pr_List[[2]] = design

print(pr_List)
```

```{r}
pr_List = NULL

fitA = lmFit(exps, design)
# fitA 

pr_List[[1]] = "fit A"
pr_List[[2]] = fitA

print(pr_List)
```

```{r}
pr_List = NULL

contrasts = makeContrasts(time24h_vs_time6h = time_24-time_6, levels=design)
# contrasts

pr_List[[1]] = "Contrasts"
pr_List[[2]] = contrasts

print(pr_List)
```

```{r}
pr_List = NULL

fitB = contrasts.fit(fitA, contrasts)
fitB = eBayes(fitB)
# fitB

pr_List[[1]] = "fit B"
pr_List[[2]] = fitB

print(pr_List)
```

```{r}
pr_List = NULL

top_table = topTable(fitB, adjust.method="fdr", number=Inf)
#top_table
significant_genes = top_table[top_table$adj.P.Val < 0.05 & abs(top_table$logFC) > 1, ]
# significant_genes

pr_List[[1]] = "Adjustes Significant Genes"
pr_List[[2]] = significant_genes

print(pr_List)
```

------------------------------------------------------------------------

<br>

#### 4. Θεωρείτε ότι η μόλυνση με H5N1 προκαλεί συστημική αντίδραση στον οργανισμό (δηλαδή επηρεάζονται πολλά γονίδια) ή επηρεάζονται μόνο λίγα γονίδια;

```{r}
percentage = nrow(significant_genes) / nrow(exps) * 100
cat("Percentage of affected genes: \n",percentage)

```

Το ποσοστό των γονιδίων που αλλάζουν είναι περίπου 10% (9.696409%). Αλλαγές στο 10% των γονιδίων είναι αρκετά σίγουρο πως θα προκαλέσουν συστημίκη αντίδραση

```{r}
pr_List = NULL

pr_List[[1]] = "Statistical Analysis"
pr_List[[2]] = summary(significant_genes$logFC)
pr_List[[3]] = summary(significant_genes$adj.P.Val)
pr_List
```

Μπορούμε να συμπεράνουμε ότι η μόλυνση Η5Ν1 επηρεάζει πολλά γονίδια προκαλώντας συστημηκιή αντίδραση στον οργανισμό

-   **logFC**

    -   Η μεταβολή κυμαίνεται από -5.18156 εώς 5.3429, το οποίο δείχνει ότι η μόλυνση προκαλεί μεγάλες αλλαγές στην έκφραση αρκετών γονιδίων

-   **adjusted p-values**

    -   Όλες οι τιμές είναι μικρότερες από 0.05 που τις καθορίζει σταστιστικά σημαντικές για την έκφραση των γονιδίων

-   **plot**

```{r}
top_table_clean = na.omit(top_table)

ggplot(top_table_clean, aes(x=logFC, y=-log10(adj.P.Val))) +
  geom_point(aes(color=adj.P.Val < 0.05 & abs(logFC) > 1)) +
  scale_color_manual(values=c("grey", "red")) +
  theme_minimal() +
  labs(title="Table Plot", x="Log Fold Change", y="-Log10 Adjusted P-Value")
```

------------------------------------------------------------------------

<br>

#### 5. Χρησιμοποιήστε την lm συνάρτηση ώστε να δείτε σε ένα μοντέλο με αλληλεπίδραση ποιοι παράγοντες ειναι σημαντικοί.

```{r}

gene_expression <- exps[, 1]

exps_df <- data.frame(gene_expression, time_factor = rep(time_factor, each = nrow(exps)), infection_factor = rep(infection_factor, each = nrow(exps)))


model <- lm(gene_expression ~ time_factor * infection_factor, data = exps_df)
summary(model)
```

```{r}

#### SOLUTION 2 


gene_expression = as.vector(t(exps))

time_factor_l = rep(time_factor, each=nrow(exps))
infection_factor_l = rep(infection_factor, each=nrow(exps))

exps_df = data.frame(gene_expression, time_factor = time_factor_l, infection_factor = infection_factor_l)

model = lm(gene_expression ~ time_factor * infection_factor, data = exps_df)
summary(model)

```

```{r}
#### SOLUTION 3 

gene_expression = as.vector(t(exps))

time_factor_l = rep(time_factor, nrow(exps))
infection_factor_l = rep(infection_factor, nrow(exps))

exps_df = data.frame(gene_expression, time_factor = time_factor_l, infection_factor = infection_factor_l)

model = lm(gene_expression ~ time_factor * infection_factor, data = exps_df)
summary(model)
```

------------------------------------------------------------------------

<br>

#### 6. Βρείτε ποια γονίδια επηρεάζονται μεταξύ control και H5N1 παίρνοντας υπόψιν τις ώρες μετά τη μόλυνση (πάρτε όλα τα δείγματα και χρησιμοποιήστε τον χρόνο όχι σαν ποσοτική μεταβλητή αλλά σαν ποιοτική. πχ όπως το φύλο, αλλά με 3 επίπεδα).
```{r}

time_points_all = c(rep(6, 6), rep(12, 6), rep(24, 6))
time_factor_all = factor(time_points_all, levels = c(6, 12, 24))

infection_status_all = factor(rep(rep(c("infection", "control"), each=3), 3))
infection_factor_all = factor(infection_status_all, levels = c("infection", "control"))

exps_all = samples[, 1:18]
gene_expression_all = as.vector(t(exps_all))

design_all = model.matrix(~ 0 + infection_factor_all * time_factor_all )
colnames(design_all) = c("infection", "control", "hour12", "hour24", "controlXhour12", "controlXhour24")

fit_all = lmFit(exps_all, design_all)
fit_all = eBayes(fit_all)


contrasts_all = makeContrasts(infected_vs_control = infection-control, levels=design_all)

fit_contrasts_all = contrasts.fit(fit_all, contrasts_all)
fit_contrasts_all = eBayes(fit_contrasts_all)

significant_genes_all = topTable(fit_contrasts_all, adjust.method = "fdr", number = Inf)
significant_genes_all = significant_genes_all[significant_genes_all$adj.P.Val < 0.05 & abs(significant_genes_all$logFC) > 1, ]

```

